臺灣高等法院刑事判決
111年度交上易字第89號
上  訴  人  
即  被  告  王揚明



上列上訴人即被告因公共危險案件，不服臺灣桃園地方法院110
年度審交易字第220號，中華民國110年1月20日第一審判決（起
訴案號：臺灣桃園地方檢察署110年度偵字第13620號），提起上
訴，本院判決如下：
    主  文
上訴駁回。
    事  實
一、王揚明前因多件公共危險案件，經法院分別判處有期徒刑6
    月、6月、8月，經定應執行刑暨接續執行後，甫於民國109
    年3月11日徒刑執行完畢(詳後述)，猶不知警惕，復於110年
    2月5日16時35分許起，在桃園市○○區○○街旁之公園內，飲用
    啤酒，迄同日16時45分許飲畢，其吐氣所含酒精濃度已達每
    公升0.25毫克以上，仍騎乘車牌號碼000-0000號普通重型機
    車上路，嗣於同日16時49分許，王揚明騎車在桃園市○○區○○
    路000號前為警攔檢，警方並於同日16時57分許對王揚明施
    以呼氣檢測，結果其呼氣中酒精濃度達每公升0.54毫克。
二、案經桃園市政府警察局八德分局報告臺灣桃園地方檢察署檢
    察官偵查起訴。
    理  由
壹、程序部分：
　　本判決以下所引用之非供述證據，均與本件事實具有自然關
    聯性，且核屬書證、物證性質，依刑事訴訟法第158條之4之
    規定，堪認均具有證據能力。
貳、實體部分：
一、事實認定部分：
　　上揭犯罪事實，業據被告王揚明於偵查、原審及本院審理時
    均坦承不諱(見偵查卷第68頁、原審卷第89頁、本院卷第64
    頁)，並有酒精測定紀錄表、舉發違反道路交通管理事件通
    知單影本、警方密錄影像畫面相片在卷可佐(見偵查卷第27
    至第32頁)，是被告具任意性之自白，經核與事實相符，堪
    可採信，本案事證明確，被告上揭犯行，應堪以認定。
二、按刑法第185條之3之立法意旨，乃由於酒後駕車足以造成注
    意能力減低，提高重大違反交通規則之可能，行為人對此危
    險性應有認識，卻輕忽危險駕駛可能造成死傷結果而仍為危
    險駕駛行為，嚴重危及他人生命、身體法益，故為此規範。
    該條於102年6月11日修正，立法理由為：不能安全駕駛罪係
    屬抽象危險犯，不以發生具體危險為必要。爰修正原條文第
    1項，增訂酒精濃度標準值，以此作為認定「不能安全駕駛
    」之判斷標準，以有效遏阻酒醉駕車事件發生。是本次修法
    後，不能安全駕駛之判斷標準，於行為人有接受酒精濃度測
    試時，即係依測試結果決定行為人是否不能安全駕駛。申言
    之，行為人透過飲酒或其他飲食之攝取，認知其體內已有酒
    精成分殘留而足以影響其駕駛行為，對於公眾往來安全存在
    潛在威脅，卻仍執意駕駛動力交通工具，並行駛於可供不特
    定多數人通行之道路或場所，即具該罪之犯罪故意。核被告
    所為，係犯刑法第185 條之3 第1 項第1 款之吐氣所含酒精
    濃度達每公升零點二五毫克以上而駕駛動力交通工具罪。且
    查：
　㈠按刑法第47條第1項規定：受徒刑之執行完畢，或一部之執行
    而赦免後，5年以內故意再犯有期徒刑以上之罪者，為累犯
    ，加重本刑至2分之1。主要著眼於犯罪行為人前既已受自由
    刑之執行，自當知所悔改，如執行完畢未久，又再故意犯罪
    ，足見其對於刑罰反應力薄弱，故必須再延長其矯正期間，
    藉此協助其重返社會，同時亦兼顧防衛的效果。惟對於刑法
    第47條第1項規定，若不分情節，基於累犯者有其特別惡性
    及對刑罰反應力薄弱等立法理由，一律加重最低本刑，於不
    符合刑法第59條所定要件之情形下，致生行為人所受之刑罰
    超過其所應負擔罪責之個案，其人身自由因此遭受過苛之侵
    害部分，對人民受憲法第8條保障之人身自由所為限制，不
    符憲法罪刑相當原則，牴觸憲法第23條比例原則，業經司法
    院釋字第775號解釋在案。為避免發生上述罪刑不相當之情
    形，法院就該個案應依本解釋意旨，裁量是否加重最低本刑
    。至如何能避免發生「罪刑不相當」之情形，自應審酌犯罪
    行為人之前、後案之犯罪類型、行為態樣是否相同或類似；
    前案執行完畢與後案發生之時間相距長短；前案是故意或過
    失所犯；前案執行是入監執行完畢，抑或易科罰金或易服社
    會勞動而視為執行完畢；前、後案對於他人生命、身體、財
    產等法益侵害情形如何等具體個案各種因素，再兼衡後案犯
    罪之動機、目的、計畫、犯罪行為人之年齡、性格、生長環
    境、學識、經歷、反省態度等情綜合判斷，以觀其有無特別
    惡性或對刑罰反應力薄弱而決定是否依累犯規定加重最低本
    刑（最高法院108年度台非字第176號判決參照)。
　㈡經查，被告前因①酒後駕車之公共危險案件，經原審以107年
    度審交易字第323號判決，判處有期徒刑6月確定；②酒後駕
    車之公共危險案件，經原審以107年度審交易字第876號判決
    ，判處有期徒刑8月確定；③酒後駕車之公共危險案件，經臺
    灣新北地方法院以107年度審交易字第1159號判決，判處有
    期徒刑6月，併科罰金新臺幣2萬元確定，上開①③案有期徒刑
    部分，另經臺灣新北地方法院以108年度聲字第221號裁定，
    定應執行有期徒刑10月確定，並與②案入監接續執行後，其
    中有期徒刑於109年2月20日執行完畢，有本院被告前案紀錄
    表1份可按，其受徒刑之執行完畢後，5年以內故意再犯本案
    有期徒刑以上之罪，為累犯，而參照司法院釋字第775號解
    釋意旨，為避免發生罪刑不相當之情形，法院就該個案依該
    解釋意旨，裁量是否加重最低本刑。考量被告上開構成累犯
    之犯罪紀錄，與本案犯行之罪名、犯罪類型相同，且前有多
    次酒後駕車經法院判刑之紀錄，足見被告對刑罰之反應力薄
    弱，認適用刑法第47條累犯加重之規定並無罪刑不相當之情
    事，爰依刑法第47條第1項規定，加重其刑。
三、原審以行為人之責任為基礎，審酌被告前已有酒後駕車之公
    共危險犯行，經法院判決確定，有如上述，竟仍不知自律己
    行，再次於飲酒後猶駕駛普通重型機車行駛於公眾往來之道
    路，危及道路交通安全，且缺乏尊重其他用路人生命、財產
    安全之觀念，為警測得其吐氣所含酒精濃度達每公升0.54毫
    克，所為實不足取，兼衡被告其素行、智識程度、入監前職
    業係看護工，暨其犯後坦承犯行之態度等一切情狀，量處有
    期徒刑8月等節，經核原審之認事用法俱無違誤，量刑尚屬
    允當。
四、被告上訴意旨略以：家中尚有老母親，罹患高血壓、糖尿病
    、右腳關節損壞，被告有肢體障礙、身心障礙手冊及腦受過
    重創，常常記不起許多事情，右腳行走也有困難。酒後駕車
    判刑8個月太重，被告也知道酒後不駕車，駕車不喝的道理
    ，被告已有所悔悟，懇請法官輕判，早日回家孝順老母親，
    希望腦部、右腳可以趕快醫治好云云。
五、按法官為量刑之裁量時，本得依據個案情節，參酌刑法第57
    條各款例示之犯罪情狀，於法定刑度內量處被告罪刑；除有
    逾越該罪法定刑或法定要件，或未能符合法規範體系及目的
    ，或未遵守一般經驗及論理法則，或顯然逾越裁量，或濫用
    裁量等違法情事以外，自不得任意指摘其量刑違法（參照最
    高法院80年台非字第473號、75年台上字第7033號、72年台
    上字第6696號、72年台上字第3647號判例）。經查，本件原
    審於量刑時，已就刑法第57條所規定之各款事由，詳加審酌
    一切情狀，經核原審量刑未逾法定刑度，亦無量刑輕重相差
    懸殊等裁量權濫用或違反比例原則之情形，已充分斟酌客觀
    上之適當性、相當性及必要性要求，亦難認原審量刑有何不
    當。
六、從而，被告以前事由指摘原判決等節，並無可採，其上訴為
    無理由，應予駁回。
據上論斷，應依刑事訴訟法第368條，判決如主文。
本案經檢察官王正皓到庭執行職務。　　　
中　　華　　民　　國　　111 　年　　5 　　月　　26　　日
                  刑事第二十五庭審判長法　官  邱滋杉
                                      法　官  陳彥年
                                      法　官  黃翰義
以上正本證明與原本無異。
不得上訴。
                                      書記官  邱鈺婷
中　　華　　民　　國　　111 　年　　5 　　月　　30　　日
附錄：本案論罪科刑法條全文
中華民國刑法第185條之3
駕駛動力交通工具而有下列情形之一者，處3年以下有期徒刑，
得併科30萬元以下罰金：
一、吐氣所含酒精濃度達每公升零點二五毫克或血液中酒精濃度
    達百分之零點零五以上。
二、有前款以外之其他情事足認服用酒類或其他相類之物，致不
    能安全駕駛。
三、服用毒品、麻醉藥品或其他相類之物，致不能安全駕駛。
因而致人於死者，處3年以上10年以下有期徒刑，得併科2百萬元
以下罰金；致重傷者，處1年以上7年以下有期徒刑，得併科1百
萬元以下罰金。
曾犯本條或陸海空軍刑法第54條之罪，經有罪判決確定或經緩起
訴處分確定，於十年內再犯第1項之罪因而致人於死者，處無期
徒刑或5年以上有期徒刑，得併科3百萬元以下罰金；致重傷者，
處3年以上10年以下有期徒刑，得併科2百萬元以下罰金。